臺灣屏東地方法院刑事裁定
111年度毒聲更一字第3號
聲  請  人  臺灣屏東地方檢察署檢察官
被      告  KELVIN TEIN KAI BOON（中文名：鄧凱文）






上列被告因違反毒品危害防制條例案件，經聲請人聲請送觀察、
勒戒（110年度聲觀字第887號、110年度毒偵字第2183號），本
院於民國111年1月21日以111年度毒聲字第6號裁定被告應入勒戒
處所觀察、勒戒，因被告不服提起抗告，經臺灣高等法院高雄分
院以111年度毒抗字第116號撤銷原裁定後發回本院，本院更為裁
定如下:
    主  文
KELVIN TEIN KAI BOON施用第二級毒品，令入勒戒處所觀察、勒
戒，其期間不得逾貳月。
    理  由
一、聲請意旨如附件檢察官聲請書之記載。
二、按犯毒品危害防制條例第10條之罪者，檢察官應聲請法院裁
    定令被告入勒戒處所觀察、勒戒，其期間不得逾2月，同條
    例第20條第1項定有明文。
三、經查：
　㈠被告KELVIN TEIN KAI BOON於聲請意旨所述之時、地，以聲
    請意旨所述之方式，施用第二級毒品甲基安非他命之事實，
    業據其於偵訊中坦承不諱，並有正修科技大學超微量研究科
    技中心110年11月2日尿液檢驗報告、尿液送檢人真實姓名代
    號對照表（代號：內龍泉00000000）等件在卷可參，是被告
    該次施用第二級毒品甲基安非他命犯行，洵堪認定。
　㈡訊據被告於警詢、偵查中未坦承有何施用第二級毒品大麻之
    犯行等語。經查：
　⒈被告於民國110年10月6日6時20分許所採集之尿液，經送正修
    科技大學超微量研究科技中心依據酵素免疫分析法為初步檢
    驗，並以液相層析串聯式質譜法確認檢驗結果，檢出安非他
    命濃度為3000ng/mL、甲基安非他命濃度為11180ng/mL、大
    麻濃度為24ng/mL，確呈安非他命、甲基安非他命、大麻陽
    性反應一情，有正修科技大學超微量研究科技中心110年11
    月2日報告編號R00-0000-000號尿液檢驗報告、尿液送檢人
    真實姓名代號對照表（代號：內龍泉00000000）等件在卷可
    憑，此部分之事實，首堪認定。
　⒉按依毒品檢驗學上之常規，尿液中含毒品成分反應所使用之
    檢驗方法，對於受檢驗者是否確有施用毒品行為之判斷，在
    檢驗學常規上恆有絕對之影響，其以酵素免疫分析或薄層定
    性分析等方式為初步篩檢者，因具有相當程度偽陽性之可能
    ，如另以氣（液）相層析串聯式質譜分析等較具公信力之儀
    器為交叉確認，因出現偽陽性反應之機率極低，核足據為對
    涉嫌人不利之認定，此為邇來我國實務所肯認。又毒品施用
    後於尿液、血液中可檢出之最大時限，與施用劑量、施用頻
    率、施用方式、施用者飲水量之多寡、個人體質、代謝情況
    、檢體收集時間點及所用檢測方法之靈敏度等因素有關，因
    個案而異；一般於尿液中可檢出之最大時限，古柯鹼為施用
    後1至4天、海洛因為2至4天、嗎啡為2至4天、大麻為1至10
    天、安非他命為1至4天、甲基安非他命為1至5天、MDMA為1
    至4天、MDA為1至4天、Ketamine為2至4天等情，業經行政院
    衛生署管制藥品管理局（現改制為衛生福利部食品藥物管理
    署）92年7月23日管檢字第0920005609號函釋明在案，且係
    本院執行職務所知悉之事項。是本件被告為警採集之尿液，
    經依前開報告所示初步檢驗及確認檢驗等過程，已可排除偽
    陽性反應之可能，足認被告除有於前揭時、地施用第二級毒
    品甲基安非他命1次之犯行外，確於上開採尿時起回溯240小
    時內之某時許（聲請意旨記載為「回溯120小時內之某時許
    」，應予更正），有施用第二級毒品大麻1次之犯行無訛。
    是被告前揭所辯，尚無足採，被告此次施用第二級毒品大麻
    之犯行，亦堪認定。
　⒊又被告未曾因施用毒品而經法院裁定送觀察、勒戒，有臺灣
    高等法院被告前案紀錄表在卷可稽。從而，聲請人之聲請於
    法有據，應予准許。　
四、臺灣高等法院高雄分院發回意旨雖以：「本件被告並無毒品
    戒癮治療實施辦法及完成治療認定標準第2項各款所列不適
    合為附命完成戒癮治療之緩起訴處分之情事，有臺灣高等法
    院被告前案紀錄表可參。因此，檢察官自應斟酌、評估施用
    毒品者之成癮性、施用動機或生活環境等相關因素，裁量對
    被告施以「附命完成戒癮治療緩起訴處分」或「觀察、勒戒
    或強制戒治」之治療模式。然觀之檢察官聲請書，檢察官並
    未斟酌上開因素，亦未說明裁量所憑之依據及理由，即認被
    告不適宜為戒癮治療緩起訴，聲請裁定將被告送觀察勒戒，
    已有未妥善行使裁量權之裁量怠惰違法。因檢察官就本案所
    為之裁量，顯有瑕疵，難認適法。原裁定未斟酌上開情事，
    即依檢察官之聲請，裁定被告應入勒戒處所觀察勒戒，尚有
    可議之處，其裁定即屬無法維持。故本件抗告為有理由，應
    由本院將原裁定撤銷，發回原審確實查明，再為適當之裁定
    。」。
五、惟查：
　㈠按毒品危害防制條例於87年5月20日制定時，即認施用毒品者
    具「病患性犯人」之特質，應首重於醫療之處置，乃就初犯
    者規定先施以觀察勒戒、強制戒治程序，俾能戒除其毒癮，
    迨於觀察、勒戒後，無繼續施用毒品傾向，或強制戒治期滿
    後，經檢察官為不起處分後五年內再犯施用毒品之罪者，方
    不適用前開規定。嗣於97年4月30日修正時，就初犯者，增
    訂檢察官得為附命完成戒癮治療之緩起訴處分，及少年法院
    得依少年事件處理法程序處理之規定，而使施用毒品者得以
    社區處遇方式進行戒癮治療。可見立法者旨在設計多元處遇
    ，以達對施用毒品者有效之治療，而究採機構或社區處遇方
    式，則賦予檢察官裁量權。又檢察官此裁量權之行使，因屬
    檢察官偵查中之職權，除有違法或明顯濫權之情事外，固非
    法院得為實質審查者，然參諸依毒品危害防制條例第24條第
    3項授權訂頒之毒品戒癮治療實施辦法及完成治療認定標準
    ，除施用毒品之被告有該標準第2條第2項各款所定事由且有
    礙於戒癮治療之期程外，檢察官應審酌被告是否適合為附命
    完成戒癮治療之緩起訴處分，並須徵得被告之同意及告知應
    遵守之事項（同標準第6條）。據此，檢察官為決定被告是
    否適合為上開緩起訴處分，即對施用毒品者的治療，究採社
    區式戒癮治療，或監禁式觀察勒戒，固應將被告之意見納入
    部分審酌事項。惟若檢察官於裁量權之行使前，依卷內資料
    綜合判斷，已足認不宜對被告採取社區式戒癮治療，縱未審
    酌被告之意見，而逕聲請法院裁定觀察、勒戒，亦難率謂有
    何違法或不當（臺灣高等法院107年度毒抗字第169號刑事裁
    定參照）。
　㈡本件被告固於抗告狀表示：由於伊是外國人，所以來台需要
    護照，伊的護照將於111年3月2日到期，需要處理更新。另
    車禍部分還有過失傷害案件未處理好，車禍事故鑑定還沒判
    定肇事責任，因伊是初犯，基於上開事由，請求讓伊可在外
    治療等語（見111年度毒抗字第116號卷第5頁），惟依卷內
    資料，被告接受員警詢問時表示不需要戒癮治療（見警卷第
    22頁），且經警報告臺灣屏東地方檢察署檢察官偵查後，檢
    察官曾指揮檢察事務官傳喚被告於110年11月24日到庭，惟
    被告並未到庭，其後再次傳喚被告應於110年12月8日到庭，
    檢察事務官並先於110年11月24日致電被告請其12月8日11時
    30分許務必出庭，惟被告仍未到庭等情，有臺灣屏東地方法
    院檢察署檢察官辦案進行單、臺灣屏東地方檢察署送達證書
    、公務電話紀錄表在卷可參，是被告多次自行放棄其到庭陳
    述之機會，其後亦未向檢察官或法院陳報即於111年2月27日
    逕行返國未歸，有本院依職權查詢之被告入出境資料查詢結
    果可稽，以上足認被告自始迄今均無其於抗告狀中所述欲採
    取社區式戒癮治療代替觀察勒戒之意，則縱檢察官未於開庭
    時給予被告就是否採取緩起訴之戒癮治療程序表示意見之機
    會等，而逕聲請法院裁定觀察、勒戒，依上開說明，亦難率
    謂有何違法或不當，本院自應尊重。綜上所述，聲請人上開
    觀察、勒戒之聲請，經核並無不合，爰依上揭規定，裁定將
    被告送勒戒處所觀察、勒戒。
六、依毒品危害防制條例第20條第1項規定，裁定如主文。
中　　華　　民　　國　　111 　年　　8 　　月　　29　　日
                  刑事第二庭    法  官  黃紀錄
以上正本證明與原本無異。
如不服本裁定應於裁定送達後五日內向本院提出抗告書狀並敘述
抗告之理由。
中　　華　　民　　國　　111 　年　　8 　　月　　30　　日
                                書記官　張孝妃